臺灣高等法院刑事裁定
107年度重上更一字第40號
上  訴  人  
即  被  告  彭泰康  



選任辯護人  蕭萬龍律師
            陳鵬光律師
            尤伯祥律師
上列上訴人即被告因貪污等案件，前經限制出境、出海，本院裁
定如下：
    主  文
彭泰康自民國一百零九年一月二十日起繼續限制出境、出海捌月
。
    理  由
一、被告彭泰康因貪污等案件，前經原審認為涉犯貪污治罪條例
    第5條第1項第2款之利用職務機會詐取財物罪之犯罪嫌疑重
    大，有限制出境、出海之必要，命自民國102年2月26日起限
    制出境、出海，嗣再由本院命自105年7月18日繼續限制出境
    、出海在案，迄今仍未解除。
二、按審判中限制出境、出海每次不得逾8月，犯最重本刑為有
    期徒刑10年以下之罪者，累計不得逾5年；其餘之罪，累計
    不得逾10年，108年12月19日施行之刑事訴訟法第93條之3第
    2項後段定有明文。又在上開規定施行前於偵查或審判中經
    限制出境、出海者，應於生效施行之日起2個月內，依刑事
    訴訟法第8章之1（按該章章名為「限制出境、出海」）重為
    處分，逾期未重為處分者，原處分失其效力；依前項規定重
    為處分者，期間依刑事訴訟法第93條之3之規定重新起算，
    刑事訴訟法施行法第7條之11第2項、第3項前段亦分別有所
    明文。至案件在第三審上訴中，而卷宗及證物已送交該法院
    者，前項處分、羈押、其他關於羈押事項及第93條之2至第9
    3條之5關於限制出境、出海之處分，由第二審法院裁定之，
    109年1月17日修正施行之刑事訴訟法第121條第2項亦有明定
    。再者，限制出境、出海之處分，其目的在避免被告因出境
    、出海滯留他國，以保全國家追訴、審判或日後執行之順利
    進行。而審判中有無限制出境之必要，屬事實審法院得依個
    案情節，審酌人權保障及公共利益之均衡維護，本於職權而
    為裁量之事項。至限制出境、出海之原因是否消滅，能否以
    其他方式替代而解除，亦俱屬事實審酌之問題（最高法院10
    8年度台抗字第539號裁定意旨參照）。
三、經查，被告係於108年12月19日上揭刑事訴訟法限制出境、
    出海規定修正施行前，即經原審及本院限制出境、出海迄今
    ，而被告經本院判處罪刑後，目前上訴至最高法院審理中，
    依首揭法律規定，自應由本院在該修正規定施行之日起2個
    月內重為處分。茲本院審核相關卷證，並給予被告及其辯護
    人陳述意見之機會後，認被告涉犯利用職務機會詐取財物罪
    之犯罪嫌疑仍屬重大，而該罪為最輕本刑7年以上有期徒刑
    之罪，且被告亦經本院依相關減刑規定減輕後，判處應執行
    有期徒刑4年在案。良以重罪常伴有逃亡之高度可能，而經
    判處重刑者以逃匿方式規避審判程序進行及刑罰執行之可能
    性更高，此乃趨吉避凶、脫免刑責、不甘受罰之基本人性，
    是被告除經重罪追訴外，同時業經本院判處應執行有期徒刑
    4年之重刑在案，依一般刑事科學之合理判斷，自有相當理
    由足認其有逃亡之虞。本院權衡司法權之有效行使、公共利
    益之維護及被告人身自由私益，斟酌比例原則，認如任被告
    自由出境或出海，其逃匿國外以規避將來審判程序之進行及
    刑罰之執行的可能性實屬非低，考量此情，誠難以其他方式
    替代限制出境及出海，故為妥適保全審理程序順利進行或日
    後刑罰之執行，仍有繼續限制被告出境、出海之必要。至被
    告雖辯稱其向來均遵期到庭，且尚有年邁家人在臺需照顧，
    故無繼續限制出境、出海之必要云云。然縱令其向來均遵期
    到庭，且尚有年邁家人需照顧，但此與其將來是否有逃匿國
    外之可能性並無必然關聯，無從擔保日後審理或執行之順利
    進行，自難執此否定本件仍有限制其出境、出海之必要性，
    是其執此為辯自無足取。綜上所述，本件限制出境、出海之
    原因及其必要性仍然存在，應自109年1月20日起，繼續限制
    出境、出海8月。
據上論斷，應依刑事訴訟法第121條第2項、第93條之3第2項後段
、刑事訴訟法施行法第7條之11第2項、第3項前段，裁定如主文
。
中　　華　　民　　國　　109 　年　　1 　　月　　20　　日
　　　　　　　　　刑事第十五庭  審判長法　官  劉興浪
　　　　　　　　　　　　　　　　　    法　官  林怡秀
　　　　　　　　　　　　　　　　　    法　官  陳信旗
以上正本證明與原本無異。
如不服本裁定，應於收受送達後5日內向本院提出抗告狀。
                                      書記官  董佳貞
中　　華　　民　　國　　109 　年　　1 　　月　　20　　日